【裁判字號】    89,家抗,28
【裁判日期】    890201
【裁判案由】    認可收養子女
【裁判全文】
臺灣高等法院民事裁定  八十九年度家抗字第二八號
    抗  告  人  甲○○      男.
    即  收養人              國.
    抗  告  人  乙○○      女.
    即被收養人              住.
右抗告人因聲請認可收養子女事件，對於中華民國八十八年九月二十九日臺灣板橋地方
法院八十八年度養聲字第四二八號所為裁定提起抗告，本院裁定如左：
      主      文
抗告駁回。
抗告程序費用由抗告人負擔。
      理      由
一、抗告人於原法院聲請意旨略以：聲請人甲○○願自民國（下同）八十八年九月十
    四日起收養乙○○為養女云云，並提出切結書、戶籍謄本、收養子女公證書、委
    託公證書等件為證。
二、按本件收養人甲○○為台灣地區人民，被收養人乙○○係大陸地區人民，有戶籍
    謄本及中華人民共和國浙江省舟山市公證處公證書在卷可按，是本件收養認可事
    件，應適用台灣地區與大陸地區人民關係條例第五十六條第一項「收養之成立及
    終止，依各該收養者被收養者設籍地區之規定」之規定，即本件收養之成立應依
    中華民國民法，及中華人民共和國收養法之相關規定。次按中華民國民法第一千
    零七十四條前段規定「有配偶者收養子女時，應與其配偶共同為之。」；又中華
    人民共和國收養法第九條規定「無配偶的男性收養女性的，收養人與被收養人的
    年齡應當相差四十周歲以上。」，第十條第二項規定「有配偶者收養子女，須夫
    妻共同收養。」
三、查本件收養人甲○○，依其提出之戶籍謄本記載，其配偶為林翠月，其未得配偶
    林翠月之同意，收養乙○○，顯違中華民國民法第一千零七十四條第一項前段之
    規定，依中華民國民法第七十三條之規定，其收養行為即屬無效，自不能發生收
    養關係（中華民國最高法院二十九年上字第一八一七號判例意旨參照）。雖抗告
    人甲○○謂其自民國三十九年來台，年僅十八歲，當時與名義配偶林翠月並未正
    式舉行結婚儀式，但林翠月當因家中窮苦，即先入籍抗告人甲○○戶口，致身分
    證註記配偶林翠月之名，嗣隨政府軍來台，戶籍及身分證校正，均延續大陸舊籍
    資料，迄今未改，抗告人甲○○特於台灣台北地方法院公證處切結迄今未婚，在
    台亦無子女，況林翠月亦於民國五十三年亡沒，如何能得其同意云云。查若抗告
    人甲○○主張其無配偶屬實，則依前揭中華人民共和國收養法第九條規定，無配
    偶的男性收養女性，收養人與被收養人年齡應相差四十周歲以上，而本件收養人
    甲○○為男性，係民國○○年○月○○日生即西元一九三一年一月十七日生；被
    收養人乙○○為女性，係西元一九六九年四月九日生，二者之年齡並未相差四十
    歲以上，則收養人甲○○收養乙○○顯違中華人民共和國收養法第九條規定，依
    該收養法第二十四條「違反中華人民共和國民法通則第五十五條和本法規定的收
    養行為無法律效力」之規定，亦不生收養之效力。是本件收養不符合中華民國民
    法及中華人民共和國收養法之規定，自不應予以認可，原裁定駁回其聲請，理由
    雖有不同，結論並無二致，仍應予維持。抗告意旨指摘原裁定不當，求予廢棄，
    為無理由，應予駁回。
四、據上論結，本件抗告為無理由，依非訟事件法第二十八條、民事訴訟法第四百九
    十二條第一項、第九十五條、第八十五條第一項前段，裁定如主文。
中      華      民      國    八十九    年      二      月      一      日
                                  臺灣高等法院民事第十一庭
                                      審判長法  官  吳  景  源
                                            法  官  連  正  義
                                            法  官  滕  允  潔
右正本係照原本作成。
不得抗告。
中      華      民      國    八十九    年      二      月      二      日
                                            書記官  邵  淑  津


司法院資訊處製作；財團法人民間司法改革基金會備份。
